臺灣高等法院刑事判決　　　　　　　 94年度交上易字第259號
上　訴　人　臺灣臺北地方法院檢察署檢察官
被　　　告　甲○○
選任辯護人　薛松雨律師
　　　　　　王玫珺律師
上列上訴人因被告過失傷害案件，不服臺灣臺北地方法院92年度
交易字第167號，中華民國94年 8月9日第一審判決（起訴案號：
臺灣臺北地方法院檢察署91年度偵字第1669號），提起上訴，本
院判決如下：
    主  文
上訴駁回。
    理  由
一、本案經本院審理結果，認第一審判決以不能證明被告甲○○
    犯有過失傷害罪，而為無罪之諭知，經核並無違誤，應予維
    持，並引用第一審判決書記載之證據及理由（如附件）。
二、公訴人上訴意旨以：茲據告訴人陳毓瑋具狀請求上訴，認上
    訴非顯無理由，爰依法提起上訴，請求撤銷原判決等語。
三、惟查：（一）公訴人上訴，僅依告訴人具狀請求，未具體指
    出原判決認事用法有何不當，已屬無據。（二）告訴人於請
    求上訴狀內指稱，證人詹學海應無可能隨即見到民權東路方
　　向交通號誌為綠燈；並對告訴人車輛顏色指證有誤，所證自
    不足採。又原審未採目擊證人楊德成於偵查中不利於被告之
    證述，亦有未當。況依事故現場圖所載，告訴人車輛與被告
    車輛行進方向垂直，並遭被告自左側撞擊；且告訴人當時車
    速約70公里，如非被告車速相近，被告車必因遭撞擊而反彈
    至左前方車道，絕非僅在原地打轉，被告辯稱車速僅有 2、
    30公里，殊不足採。另原審未傳訊目擊證人張瑀芮，僅以聲
    請人及證人潘雅妮所述情節略有不一，即認證人潘雅妮證言
    不實，亦有不當。本件應係被告駕車未依道路交通安全規則
    第94條第 3項規定採取煞車、閃避等安全措施，撞擊告訴人
    車輛，被告顯有過失等語。然目擊證人詹學海證稱：聽見碰
    撞聲後，隨即看見民權東路方向為綠燈，並見被告小客車原
    地打轉；告訴人小客車則衝向人行道。而依肇事時地之臺北
    市○○○○路、建國北路口」交通號誌時相，倘如告訴人所
    述，係於綠燈狀態下通過建國北路停車線，見燈號由綠轉黃
    時，再以時速約七十公里之速度欲穿越民權東路口，應於短
    時間內駛越民權東路中心線，而無可能於民權東路口與被告
    小客車發生碰撞。顯見告訴人通過路口時，除有超速行駛外
    ，亦有闖越紅燈之違規行為，臺北市車輛行車事故鑑定委員
    會鑑定覆議結果，亦同此認定。又證人潘雅妮證稱告訴人駕
    駛小客車以時速約七、八十公里，沿建國北路由南向北穿越
    民權東路口，當時建國北路方向燈號為持續綠燈，與告訴人
    陳稱當時號誌係「通過停止線後轉為黃燈」等情不符，應屬
    偏頗告訴人之詞，不足採信。另道路交通事故調查報告表、
    診斷證明書、現場及車損照片等，僅能證明被告與告訴人小
    客車發生碰撞，致告訴人受傷之事實。公訴人所舉證據，顯
    不足證明被告有過失傷害之事實，業據原審認定無誤，並詳
    載理由依據，且證人詹學海與被告、告訴人均素不相識，乃
    因偶然路經肇事地點，適時目擊車禍情形，當無虛構事實之
    必要，所為證言，自屬可信。告訴人任意指稱證人詹學海應
    無可能見到民權東路方向交通號誌為綠燈，及被告應有超速
    行駛，並有未注意車前狀況之過失，委無可採。再本件被告
    違規超速闖越紅燈為肇事原因，已臻明確，原審未傳訊告訴
    人小客車上之乘客張瑀芮，亦屬合法。又證人潘雅妮所稱「
    當時建國北路方向燈號為持續綠燈」，與告訴人陳稱當時號
    誌係「通過停止線後轉為黃燈」不符，乃屬本件肇事因素之
    重要事項，並非情節略有不一，原審因認證人潘雅妮證言不
    實，亦屬有據。至證人楊德成雖於91年2月7日偵查中結稱：
    當時我在民權東路等紅燈，計程車從我後方駛來，速度很快
    ，就撞到建國北路小客車，．．．．我可以確定計程車闖紅
    燈等語。然被告以外之人於偵查中向檢察官所為之陳述，除
    顯有不可信之情況者外，得為證據，刑事訴訟法第159條之1
    第 2項定有明文。查證人楊德成於原審出庭作證時，因曾經
    車禍頭部受傷，對於法院訊問本件肇事情形，或表示已經忘
    記，或答非所問，有筆錄在卷可考。再經原審函詢楊德成病
    歷資料，得知楊德成於75年間即罹患憂鬱症，並逐漸出現妄
    想症及胡言亂言等症狀；84年後診斷為精神分裂症；及至91
    年11月間仍在治療中。復於92年11月10日因頭部外傷送醫，
    並先後於92年12月1日、12月29日、93年2月29日至醫院門診
    治療；每次回診仍有智能行為障礙，有三軍總醫院及長庚醫
    院函文在卷為憑。依證人楊德成於91年2月7日仍患有精神分
    裂症狀況下，本院認證人楊德成當日於檢察官所為陳述顯有
    不可信之情形，依法應無證據能力。原審未審酌證人楊德成
    於偵查中之證言，自無不合。告訴人上開所指，均無可採。
    足見本件公訴人上訴，猶指被告犯罪，為無理由，應予駁回
    。
據上論斷，應依刑事訴訟法第373條、第368條，判決如主文。
本案經檢察官邱美育到庭執行職務。
中　　華　　民　　國　　94　　年　　11　　月　　17　　日
　　　　　　　　　交通法庭審判長法  官　陳祐輔
                                法  官  楊炳禎
                                法  官  陳國文
以上正本證明與原本無異。
不得上訴。
                                書記官  蔡棟樑
中　　華　　民　　國　　94　　年　　11　　月　　17　　日
臺灣臺北地方法院刑事判決      九十二年度交易字第一六七號
    公　訴　人　臺灣臺北地方法院檢察署檢察官
　　被　　　告　甲○○  男  29歲（民國○○年○○月○○日生）
　　　　　　　　　　　　住臺北市○○區○○街3巷8號2樓
　　　　　　　　　　　  身分證統一編號：Ｚ000000000號
    選任辯護人  薛松雨律師
                王玫珺律師
上列被告因業務過失傷害案件，經檢察官聲請簡易判決處刑（九
十一年度偵字第一六六九號），本院認不宜以簡易判決處刑，改
依通常程序審理，本院判決如下：
    主  文
甲○○無罪。
    理  由
一、公訴意旨略以：被告甲○○係計程車司機，為從事駕駛業務
    之人，於民國九十年九月八日四時十分許，駕駛車號二Ａ七
    七六號營業小客車，由西往東方向沿臺北市○○○路第二車
    道行駛，途經臺北市○○○路、建國北路口，本應注意遵守
    道路交通號誌之指示，且依當時狀況又無不能注意之情事，
    竟疏於注意，於民權東路東側之燈號仍為紅燈時，闖越紅燈
    ，致撞及沿建國北路由南往北方向行駛，由陳毓瑋駕駛之Ｅ
    Ｄ七七八○號自用小客車，造成陳毓瑋頭部外傷併臉部多處
    撕裂傷，因認被告涉犯刑法第二百八十四條第二項前段之業
    務過失傷害罪嫌。
二、按犯罪事實應依證據認定之，無證據不得推定其犯罪事實；
    不能證明被告犯罪者，應諭知無罪之判決，刑事訴訟法第一
    百五十四條第一項、第三百零一條第一項分別定有明文。又
    刑事訴訟法上所謂認定犯罪事實之證據，係指足以認定被告
    確有犯罪行為之積極證據而言，此所謂「積極證據足以為不
    利被告事實之認定」係指據為訴訟上證明之全盤證據資料，
    在客觀上以達於通常一般之人均不致於有所懷疑，而得確信
    被告確曾犯罪之程度，若未達到此一程度，而有合理懷疑之
    存在時，即無從為有罪之認定（最高法院七十六年台上字第
    四九八六號判例）。至於告訴人之告訴，係以使被告受刑事
    訴追為目的，其所陳被害情形及對被告之攻擊，須無瑕疵可
    指，且就其他方面調查又與事實相符者，始得資為判決之基
    礎（最高法院五十五年度台上字第一七號、七十九年度台上
    字第三九二三號、八十一年度台上字第三五三九號裁判意旨
    參照）。
三、本件公訴人認被告涉犯業務過失傷害罪嫌，無非係以告訴人
    陳毓瑋之指訴、證人詹學海、潘雅妮之證詞，及道路交通事
    故調查報告表、診斷證明書、現場照片及車損照片等為其主
    要論據。訊據被告固不否認其係營業用小客車之駕駛，以駕
    車運送人員為業，於前揭時、地駕駛車號二Ａ七七六號營業
    小客車與告訴人所駕駛之前揭車輛發生車禍，致告訴人受有
    前揭之傷害，惟堅詞否認有何過失責任，辯稱伊沒有闖紅燈
    ，當時民權東路由西往東方向之東側剛轉為綠燈，伊剛駕車
    起步，即遭告訴人駕車撞上等語。
四、證人即告訴人陳毓瑋雖指稱其沿臺北市○○○路，由南往北
    方向行駛，於綠燈通過民權東路口時，遭由民權東路西往東
    方向違規闖越紅燈之被告所駕車輛，自左側撞擊受傷云云。
    然查：
    (一)詰之證人即行經現場之路人詹學海證稱：「當時我在民權
      東路人行道上慢跑，人行道在翻修，我跑到建國北路口就
      聽到撞擊聲，計程車撞擊之後轉了一圈，另外一自小客車
      往我這個方向衝過來，我看情形不對，就往回跑，後來小
      客車就卡在人行道旁的圍籬上」、「當時我看到民權東路
      是綠燈」（以上見臺灣臺北地方法院檢察署九十一年偵字
      第一六九九號卷第八頁），「現場狀況是我聽到聲音後往
      左邊發聲地方看過去，我看到二個狀況，燈號是綠燈，另
      外一部黑色的車子往我跑步的方向衝過來車速很快，當時
      榮星花園人行道正在拓寬，我趕快跑步，那輛車就衝上人
      行道卡在人行道鐵皮圍籬上面。」、「... 我是聽到（碰
      撞）聲音才看過去，那時候已經撞到了，同時看到的情況
      一個是綠色燈號，一個是黑色的車子往我跑步的地方衝過
      來。我聽到聲音時已經發生撞擊了。（問：聽到聲音距撞
      擊，中間時間多久？）不會超過二秒。頂多一秒以內。」
      （見本院卷第六十五頁、第六十九頁）等語綦詳。是以證
      人詹學海所述聽聞碰撞聲後，隨即看見民權東路方向為綠
      燈，並見二車分別呈現之原地打轉及衝向人行道等情況觀
      之，足認其查看燈號時間與二車碰撞時間確屬密接，否則
      應無見到二車甫行碰撞後，尚未靜止前之狀態，並進而決
      定往回奔跑，以閃避告訴人車輛之餘裕。
    (二)本件碰撞地點之臺北市○○○○路、建國北路口」於九十
      年九月間之交通號誌時制，為南往北遲閉三時相運作，第
      一時相為建國北路南北向人、車通行（含黃燈四秒、全紅
      三秒），第二時相為建國北路南向北車輛直行及左右轉（
      含黃燈四秒、全紅三秒），建國北路此往南行車號誌為紅
      燈，第三時相為民權東路東西向人、車通行（含黃燈四秒
      、全紅四秒），有臺北市交通管制工程處九十三年四月二
      十二日函一件附卷可憑（見本院卷第一百四十五至一百四
      十七頁）。易言之，車輛於沿建國南路由南往北方向行駛
      時，縱於通過停車線時即由綠燈轉為黃燈，亦有黃燈四秒
      、全紅三秒之時間可供通過路口，待七秒後，民權東路之
      東西向號誌方可能呈現綠燈狀態。是若依告訴人所述，其
      於綠燈狀態下，由南往北通過建國北路停車線，見燈號由
      綠轉黃，而加速以時速約七十公里之速度欲穿越民權東路
      口，隨即在尚未越過路口中心線時遭被告撞擊云云。則以
      二車碰撞位置及告訴人之車速推算，可知自告訴人通過路
      口停車線至發生本件碰撞之時間非常短暫，否則依其所述
      之行駛狀態，顯可於短時間內駛越民權東路中心線，而無
      在民權東路西向東方向路口與被告發生碰撞之可能。換言
      之，證人詹學海既於二車碰撞後一、二秒間，確認民權東
      路之東西向號誌為綠燈狀態，則告訴人通過路口時，除依
      其所述之超速行駛外，建國北路南北方向亦必呈紅燈狀態
      ，而有闖越紅燈之違規情事；蓋民權東路東西向綠燈前，
      除有黃燈四秒外，尚有三秒之全部紅燈狀態。臺北市車輛
      行車事故鑑定委員會鑑定覆議之結果亦同此認定，有該委
      員會之鑑定覆議意見書一件在卷可考（見本院卷第二百四
      十六、第二百四十七頁）。足證告訴人指稱其依號誌行駛
      ，被告闖越紅燈等語，顯與前開事證有違，不足採信。
    (三)另證人即告訴人之友人潘雅妮雖證指其當日搭乘告訴人所
      駕車輛，親見告訴人以時速約七、八十公里之速度，沿建
      國北路由南向北穿越民權東路口，當時建國北路方向之燈
      號為持續的綠燈云云（見本院卷第二百九十九頁）。然除
      前開涉及告訴人駕駛行為之證詞與告訴人指訴相符外，其
      餘所指：告訴人車輛停放於距離渠等前往玩樂之PUB步行
      約三至五分鐘，當晚離開PUB後，彼等共同步行前往告訴
      人停車位置之路旁停車格，並在附近聊天近一小時，嗣由
      告訴人駕駛車輛而發生本件事故，事後並由事故現場全程
      陪同告訴人就醫，直至告訴人母親到達醫院後方行離開云
      云（見本院卷第三百零一、第三百零二頁）；均與告訴人
      證述：當日停車地點距離PUB很近，出店門過馬路即可到
      達，且該處並未劃設停車格，彼等離開PUB後直接去開車
      ，途中未做停留，事發後係由張瑀芮陪同就醫，被告潘雅
      妮則在現場看車，其後始與另名男性友人前往醫院探視等
      情迥異（見本院卷第三百零三、第三百零四頁）。且告訴
      人當天所駕駛之車輛為喜美之三門式跑車，其車身較低，
      此據告訴人自承在卷，並有車損照片在卷可憑，是以證人
      潘雅妮位於後座之情形，實難想像其在乘車聊天之情形下
      ，如何在車輛持續行駛之過程中，自後座確定路口燈號情
      形。遑論證人潘雅妮所指路口燈號為「持續的綠燈」（見
      本院卷第二百九十九頁背面）與告訴人所述「通過停止線
      後轉為黃燈」之燈號情形亦有未合。因認證人潘雅妮所為
      關於告訴人遵循燈號行駛之證詞，顯有偏頗告訴人之虞，
      不足採信。
五、至於道路交通事故調查報告表、診斷證明書、現場及車損照
    片等，僅能證明本件車輛碰撞與告訴人受傷之事實，不足為
    被告過失之認定。此外，復查無其他積極證據足資認定被告
    確有公訴人所指之業務過失傷害犯行，即不能證明被告犯罪
    ，揆諸前揭說明，本院自應為無罪之諭知。
據上論斷，應依刑事訴訟法第四百五十二條、第三百零一條第一
項，判決如主文。
本案經檢察官詹喬偉到庭執行職務。
中　　華　　民　　國　九十四　年　　八　　月　　九　　日
            　　　刑事第十一庭審判長法  官　劉方慈
　　　　　　　　　　　　　　　　　　法  官  林恆吉
　　　　　　　　　　　　　　　　　　法  官  陳正昇
以上正本證明與原本無異。
如不服本判決，應於判決送達後十日內向本院提出上訴狀（應抄
附繕本）。告訴人或被害人如對於本判決不服者，應具備理由請
求檢察官上訴，其上訴期間之計算係以檢察官收受判決正本之日
期為準。
                                    書記官  陳豪達
中　　華　　民　　國　九十四　年　　八　　月　　九　　日
